【裁判字號】    95,交聲,676
【裁判日期】    950811
【裁判案由】    違反道路交通管理處罰條例聲明異議
【裁判全文】
臺灣臺北地方法院交通事件裁定         95年度交聲字第676號
原處分機關  臺北市交通事件裁決所
異  議  人
即受處分人  甲○○
上列受處分人即異議人甲○○因違反道路交通管理處罰條例案件
，對於臺北市交通事件裁決所於民國九十五年七月十三日所為之
處分（原處分案號：北市裁二字第裁二二—ＡＥＢ八一九九六九
號），聲明異議，本院裁定如下：
    主  文
原處分撤銷。
甲○○汽車駕駛人，在禁止左轉路段迴車，處罰鍰新臺幣肆佰元
，並記違規點數壹點。
    理  由
一、按「行為後法律或自治條例有變更者，適用行政機關最初裁
    處時之法律或自治條例；但裁處前之法律或自治條例有利於
    受處罰者，適用最有利於受處罰者之規定」，行政罰法第五
    條定有明文。查異議人即受處分人甲○○於民國九十五年六
    月三日行為後，道路交通管理處罰條例第四十九條第三款、
    第六十三條第一項第一款業於九十五年七月一日修正公布施
    行，經比較修法前、後對汽車駕駛人在禁止左轉路段迴車之
    違規行為之罰則，修法前處新臺幣（下同）二百元以上六百
    元以下之罰鍰，修法後處六百元以上一千八百元以下之罰鍰
    ，以修正前道路交通管理處罰條例第四十九條第三款之規定
    對異議人最為有利，依行政罰法第五條規定，自應適用行政
    機關裁處前之法律即修正前道路交通管理處罰條例第四十九
    條第三款規定論處，又修法前、後對對汽車駕駛人在禁止左
    轉路段迴車之違規行為，均記違規點數一點，原處分機關裁
    處前之規定並無有利於異議人之情形，依行政罰法第五條規
    定，自應依裁處時之法律即現行道路交通管理處罰條例第六
    十三條第一項第一款之規定論處，先予敘明。按「汽車駕駛
    人迴車時，有在禁止左轉路段迴車之情形者，處二百以上六
    百元以下罰緩」，修正前道路交通管理處罰條例第四十九條
    第三款定有明文，又「汽車駕駛人有第四十九條情形者，除
    依原條款處罰鍰外，記違規點數一點」，現行道路交通管理
    處罰條例第六十三條第一項第一款規定綦詳。
二、本件異議人即受處分人甲○○於九十五年六月三日十一時四
    十五分許，駕駛車牌號碼：ＤＱ—二九六七號自用小客車於
    臺北市○○○路、潮州街之禁止左轉路段違規左轉迴車，經
    臺北市政府警察局中正第二分局交通分隊警員林延璋認有違
    反道路交通管理處罰條例第四十九條第三款之違規行為，當
    場攔停掣單舉發，經異議人於應到案日期前向原處分機關提
    出申訴，經原處分機關請舉發單位調查結果，仍認異議人有
    上開違規行為，原處分機關乃依現行道路交通管理處罰條例
    第四十九條第三款、第六十三條第一項第一款之規定，處異
    議人罰鍰九百元，並記違規點數一點等情，有臺北市政府警
    察局北市警交大字第ＡＥＢ八一九九六九號舉發違反道路交
    通管理事件通知單（見本院卷第六頁）、臺北市交通事件裁
    決所北市裁二字第裁二二—ＡＥＢ八一九九六九號違反道路
    交通管理事件裁決書（見本院卷第七頁）、臺北市交通事件
    裁決所交通違規案件陳述書（見本院卷第八頁）、臺北市政
    府警察局中正第二分局九十五年六月二十八日北市警中正二
    分交字第○九五三一四九二八○○號函（見本院卷第九、十
    頁）附卷足憑。
三、異議意旨略以；異議人固有於於九十五年六月三日十一時四
    十五分許，駕駛車牌號碼：ＤＱ—二九六七號自用小客車於
    臺北市○○○路、潮州街之禁止左轉路段左轉迴車之違規行
    為，然異議人駕駛車輛從溫州街經中山南路、和平東路至杭
    州南路蔡名勳診所全程路段並無任何迴轉道，異議人迫於無
    奈始在上揭禁止左轉路段左轉迴車，顯難苛責，為此請求撤
    銷原處分等語。
四、經查，本件異議人於九十五年六月三日十一時四十五分許，
    駕駛車牌號碼：ＤＱ—二九六七號自用小客車行駛於臺北市
    ○○○路、潮州街之禁止左轉路段時，確有左轉迴車之違規
    行為，此為異議人所自承，並有臺北市政府警察局北市警交
    大字第ＡＥＢ八一九九六九號舉發違反道路交通管理事件通
    知單（見本院卷第六頁）及臺北市政府警察局中正第二分局
    九十五年六月二十八日北市警中正二分交字第○九五三一四
    九二八○○號函（見本院卷第九、十頁）附卷足憑，按該路
    段既明確設有禁止左轉標誌，為維護該路段行車流暢及其他
    使用該路段全體駕駛人之權益，異議人自應確實遵守，不得
    以任何理由違規左轉，是異議人所為辯解，顯係事後卸責推
    諉之詞，不足採信。本件事證既明，異議人違規行為堪以認
    定，應依法論處。
五、綜上所述，異議人確有於上揭時、地駕駛車輛，在禁止左轉
    路段迴車之違規行為，且已於舉發通知單上所載應到案日期
    前向原處分機關提出申訴，從而原處分機關依現行道路交通
    管理處罰條例第四十九條第三款、第六十三條第一項第一款
    及違反道路交通管理事件統一裁罰基準及處理細則第四十三
    條、第四十四條、第六十一條等規定，裁罰異議人罰鍰九百
    元，並記違規點數一點，固非無見；然查，異議人於九十五
    年六月三日行為後，道路交通管理處罰條例第四十九條第三
    款業於九十五年七月一日修正公布施行，以修正前道路交通
    管理處罰條例第四十九條第三款之規定對異議人最為有利，
    依行政罰法第五條規定，應適用行政機關裁處前之法律即修
    正前道路交通管理處罰條例第四十九條第三款規定論處，已
    如前述，原處分機關漏未審酌及此，援引現行道路交通管理
    處罰條例第四十九條第三款規定予以裁罰，於法未合，自應
    由本院將原處分撤銷，依修正前道路交通管理處罰條例第四
    十九條條第三款、現行道路交通管理處罰條例第六十三條第
    一項第一款之規定及違反道路交通管理事件統一裁罰基準及
    處理細則第四十三條、第四十四條、第六十一條，裁處如主
    文第二項所示，以資適法。
據上論結，應依道路交通案件處理辦法第二十條，裁定如主文。
中    華    民    國    95    年    8     月    11    日
                    交通法庭法  官  李家慧
以上正本證明與原本無異
如不服本裁定應於送達後5日內向本院提出抗告狀
                            書記官  楊文祥
中    華    民    國    95    年    8     月    11    日


司法院資訊處製作；財團法人民間司法改革基金會備份。
